---
title: "Exercicio aula 16 - mutate"
author: "Carolina Musso"
date: "2023-03-15"
output:
  word_document
---

```{r sets, include=F}
rm(list=ls()) # limpa  o ambiente

# PACOTES ----

if (!require(pacman)) install.packages("pacman")
  pacman::p_load(tidyverse, rio, here)

# BANCOS ----

surto_ebola <- import("linelist_cleaned.rds")

```

# 1) Vamos supor que nesse contexto, exista um indicador que seja calculado pelo produto da variável `ct_blood` e `temp`. utilizando a função mutate(), crie uma variavel chamada `indicador1` que corresponda ao produto dessas duas variáveis. No R o produto é calculado com o símbolo * (asterisco)

```{r}
surto_ebola_trabalhado <- surto_ebola %>% 
  mutate(indicador1 = ct_blood*temp)

## Optamos por fazer um novo objeto, mas você poderia criar a variável direto na base "surto_ebola"

```


# 2) Vamos supor que haja ainda outro indicador que corresponde a esse primeiro indicado calculado dividido por 60.  Complete o código acima calculando essa nova variável `indicador2`

```{r}
surto_ebola_trabalhado <- surto_ebola_trabalhado %>%
  mutate(indicador2 = indicador1/60)

## veja que nesse exemplo criamos a variável no objeto criado anteriormente. Repare ainda que as variáveis criadas vão sendo adicionadas ao final da base de dados. Alguma ideia de como poderíamos reordenar isso? Pense e compartilhe suas ideias no Fórum de debate.
```

# 3) Complete o código com a função select() para selecionar apenas as colunas de data de infecçao, e essas duas novas variáveis criadas.

```{r}
surto_ebola_trabalhado <- surto_ebola_trabalhado %>% 
  select(date_infection, indicador1, indicador2)
```

