---
title: "Exercicio aula 26 - Pivoteamento"
author: "Carolina Musso"
date: "2023-06-08"
output:
  word_document
---

```{r sets, include=F}
rm(list=ls()) # limpa  o ambiente
```

```{r pacotes, echo=F, message=F, warning=F }
# PACOTES ----

if (!require(pacman)) install.packages("pacman")
  pacman::p_load(tidyverse, rio)
```

# 1) Transformando o largo em longo

```{r}
# Bancos ----

dado_malaria <- import("malaria_facility_count_data.rds") %>% 
  select(-malaria_tot) # remover essa coluna q não vamos usar

dado_ebola <-import("linelist_cleaned.rds") %>% 
  count(age_cat, gender) 
```

a) Usando os dados do da malária, plote o gráfico abaixo para as contagens totais de malária (malaria_tot), ao longo dos dias. 

```{r}
ggplot(dado_malaria ) +
  geom_bar(aes(x = data_date, y = malaria_tot),stat="identity", width = 1)

```

b) Lembra que existe um parâmetro do ggplot para colorir as barras de acordo com uma variável? Vamos supor que eu queria colorir segundo a faixa-etária. Qual problema encontraria?


c) Vemos que 
```{r}

# Necessário primeiro transformar para formato longo

dado_malaria_longo <- dado_malaria  %>% 
  pivot_longer(
    cols = c(`malaria_rdt_0-4`, `malaria_rdt_5-14`, `malaria_rdt_15`)
  )
```

c) Quais novas colunas apareceram no banco?

As colunas originais desapareceram, e foram comprimidas em duas colunas chamadas "names" e "values". 

d) Podemos fazer o mesmo usando a função auxiliar starts_with

```{r}
# Usar a função auxiliar starts_with
dado_malaria_longo <-dado_malaria %>% 
  pivot_longer(
    cols = starts_with("malaria_")
  )
```

e) Podemos ainda especificar o nome das novas colunas que surgião no banco

```{r}
dado_malaria_longo <- 
  dado_malaria %>% 
  pivot_longer(
    cols = starts_with("malaria_"),
    names_to = "Faixa-etária",
    values_to = "Contagens"
  )

```

f) Agora podemos fazer o gráfico como queríamos, colorindo as barras segundo a faixa-etária.

```{r}
ggplot(data = dado_malaria_longo) +
  geom_col(
    mapping = aes(x = data_date, y = Contagens, fill = `Faixa-etária`),
    width = 1
  )
```


# 2) Transformando o longo em largo

a) Já esse caso, a base está prontinha para fazer um gráfico. 
```{r}
ggplot(dado_ebola) +
  geom_col(aes(x = age_cat, y = n, fill = gender))
```

Mas está muito comprida para fazer uma tabela, não é mesmo?

b) Veja como transformar essa data frame em uma um formato melhor para uma tabela. 
```{r}
dado_ebola_largo <- 
  dado_ebola %>% 
  pivot_wider(
    id_cols = age_cat,
    names_from = gender,
    values_from = n
  )
```

c) Melhore essa apresentação da tabela, com as funções que você já conhece , para que não apareçam valores NA. Você pode fazer o tratamento desses dados antes do pivoteamento, se preferir. 

```{r}

```

