---
title: "Lista 3"
subtitle: "Algoritmo EM (Expectation–Maximization)"
author: 
  Carolina Musso
  251103768
date: today
institute: "Mestrado Acadêmico em Estatística - UnB"
lang: pt
format: 
  html:
    toc: true
    toc-location: left
    toc-depth: 2
    number-sections: true
    self-contained: true
    embed-resources: true
editor: source
execute:
  echo: true
  message: false
  warning: false
---

## Exercício: Duração do desemprego

Seja $T$ uma variável aleatória exponencial com FDP:

$$
f(t;\theta) = \theta e^{(-\theta t)}
$$
e FDA:

$$
F(t;\theta) = 1 - e^{(-\theta t)}
$$

Em análise de sobrevivência, confiabilidade ou mesmo economia, um estudo para observar uma amostra aleatória proveniente de uma população pode terminar na prática antes de ser possível observar toda a amostra, ou seja, podemos ter observações censuradas.

Considere uma amostra referente à duração do desemprego, $t$, em dias, de 30 indivíduos. A duração do desemprego é o evento de interesse, ou seja, o tempo até o indíviduo deixar a situação de desemprego. No entando, alguns indivíduos podem não experimentar o evento de interesse (não encontrarem emprego ao final do estudo ou podem ter por algum motivo saído do estudo), resultando em censura à direita.

Considere que temos acesso às observações:

$$\{x_i = (t_i, \delta_i), i = 1, ..., n\}$$
sendo

$\delta_i = 1$ se a observação 𝑡𝑖 não é censurada;
$\delta_i = 0$ se a observação 𝑡𝑖 é censurada.

Considere o modelo exponencial com censura e obtenha a estimativa de $\theta$ pelo algoritmo EM baseada nos dados abaixo:

```{r}
time <- c(8,  5,  2,  4,  2,  3,  6,  1,  5,  5, 10,  8,  5,  2,  1, 12,  4,  2, 4,  2,  7,  1,  6,  3,  9,  8,  3,  2, 14,  4)
  
status <- c(1, 1, 0, 1, 1, 0, 0, 1, 0, 1, 0, 1, 1, 1, 1, 0, 1, 1, 1, 1, 0, 1, 0, 1, 0, 1, 1, 1, 1, 1)  
```
Dicas:

- Note que:

$$
f(z \mid y_i; \theta_0) = \frac{f(z; \theta_0)}{1 - F(y_i; \theta_0)} = \frac{\theta_0 e^{-\theta_0 z}}{e^{-\theta_0 y_i}} = \theta_0 e^{-\theta_0 (z - y_i)}, \quad z > y_i;
$$

- Note que: 

$$\mathbb{E}_{\theta_0}[Z_i] = y_i + \frac{1}{\theta_0}$$

- A verossimilhança da amostra ampliada (completa) $(y,z)$ é dada por

$$
L_c(\theta; \mathbf{y}, \mathbf{z}) = \prod_{i=1}^{m} f(y_i; \theta) \prod_{i=m+1}^{n} f(z_i; \theta)
$$


- Note que a estimativa de MV baseada na log-verossimilhança com dados censurados é:

$$\hat{\theta} = \left( \frac{n}{m }\bar{y} \right)^{-1}$$

### Solução

O primeiro passo para a execução do algoritmo é o cálculo da Esperaça $E_{\theta_0}[l^c{(\theta;Z, y)}]$.


```{=tex}
\begin{align}
\ell_c(\theta; \mathbf{y}, \mathbf{z}) 
&= \log L_c(\theta; \mathbf{y}, \mathbf{z}) \\
&= \log \left( \prod_{i=1}^{m} \theta e^{-\theta y_i} \prod_{i=m+1}^{n} \theta e^{-\theta z_i} \right)\\
&= n \log(\theta) - \theta \left( \sum_{i=1}^{m} y_i + \sum_{i=m+1}^{n} z_i \right)
\end{align}
```


Segundo o exemplo das notas de aula:

```{=tex}
\begin{align}
Q(\theta, \theta_0) 
&= \mathbb{E}_{\theta_0} \left[ \ell_c(\theta; \mathbf{y}, \mathbf{z}) \right] \\
&= n \log(\theta) - \theta \left( \sum_{i=1}^{m} y_i + \sum_{i=m+1}^{n} \mathbb{E}_{\theta_0}[Z_i] \right)
\end{align}
```



```{=tex}
\text{Como } \mathbb{E}_{\theta_0}[Z_i] = z_i + \frac{1}{\theta_0}, \text{ então:}
```



```{=tex}
\begin{align}
Q(\theta, \theta_0) 
&= n \log(\theta) - \theta \left( \bar{y}m + \sum_{i=m+1}^{n} z_i + (n - m) \frac{1}{\theta_0} \right)
\end{align}
```


Agora procedemos com a maximização. Para tal precisamos derivar a função $Q(\theta, \theta_0)$ em relação a $\theta$ e igualar a zero. Como $\theta_0$ é uma dado, podemos tratá-la como uma constante.

```{=tex}
\begin{align}
\Rightarrow \quad
\hat{\theta} 
&= \frac{n}{m \bar{y} + \sum_{i=m+1}^{n} z_i + (n - m) \frac{1}{\theta_0}}
\end{align}
```


Essa será usada como equação de atualização do algoritmo EM.

```{r}

observado <- time[status == 1]
censurado <- time[status == 0]


ybar <- mean(observado)  # média das observações não censuradas


# Inicialização
theta <- numeric()
set.seed(42)
theta[1] <- rnorm(1,ybar,sd(observado))
paste("theta[1] =", round(theta[1],7))
# Loop EM
i <- 1
nonstop <- TRUE
tol <- 1e-5

while (nonstop) {
  
theta[i + 1] <- 30 / (21 * ybar + sum(censurado) + 9/theta[i])
  
  i <- i + 1
  cat("theta[", i, "] =", theta[i], "\n")
  
  
  # Critério de parada (duferença absoluta entre iterações, como apresntado no exemplo em aula)
  nonstop <- abs(theta[i]-theta[i - 1]) > tol
}
```

```{r echo = F}

# Estimativa final
cat("\nEstimativa final de theta:", theta[i], "\n")

```

Dada essa parametrização, o tempo médio é dado pelo inverso de theta. Portanto, o tempo médio de desemprego estimado é de  **`r round(1/theta[i],0)` dias**. 

