---
title: "Objetos"
date: "`r Sys.Date()`"
output:
  word_document
---

```{r pacotes, include=F }

# PREPARAÇÕES  INICIAIS ----

rm(list=ls())  #limpa  o ambient
if (!require(pacman)) install.packages("pacman") #garante que tem o pacman
pacman::p_load( tidyverse,data.table,rio) 

```

```{r bancos, echo=F, message=F, warning=F }
# BANCOS ----

who_bruto <- import("https://covid19.who.int/WHO-COVID-19-global-data.csv", na.strings = "")


```

# >>> Aqui trazemos um exemplo de resolução de exercício <<< #

# 1) Vetores numéricos

a) Crie um vetor chamado "meu_primeiro_vetor" com cinco valores numéricos usando a função c().

```{r , echo=F}
meu_primeiro_vetor<-c(1, 3, 5, 7, 9)

```

b) Crie crie outro vetor com outro nome de sua preferência.

```{r}
uf_de_interesse=c("DF", "GO", "RS", "RN", "MA")

```

c) Aplique a função sqrt() que calcula a raiz quadrada e salve o resultado em um nome objeto com o nome de sua preferência.

```{r}
raiz_de_81<-sqrt(81)

```

d) Como posso observar esses objetos. Cite pelo menos duas formas diferentes.

```{r}
#Opção 1: Usar a função Class para ver a classe do objeto
class(meu_primeiro_vetor)

#Opção 2: Observar o Environment (canto superior direito)

#Opção Extra: Usar a função View para ver o objeto (mais útil quando o objeto é uma base de dados)
View(uf_de_interesse)

```

# 2) Strings

a) Corrija o comando abaixo para criar um vetor de caracteres com o nome dessas pessoas. 

```{r}
nomes_colegas<-c("Otto","Carol", "Julio")
```

b) Corrija o comando abaixo para criar um vetor de caracteres com o nome dos colegas.

```{r}
nomes_colegas<-c("Otto","Carol", "Julio")
```

c) Use a funçao class() para verificar os tipos de vetores criados ate agora

```{r}
class(nomes_colegas)
class(meu_primeiro_vetor)

```

d) Observe os tipos de objetos criados até agora na aba Environment. Descreva o que pode ser obtido de informação nessas abas.
#Na aba Environment vemos os objetos criados até agora: who_bruto. meu_primeiro_vetor, nomes_colegas, raiz_de_81 e uf_de_interesse. Esses objetos estão divididos em duas categorias maiores Data (who_bruto) e Values (outros).
#Para a base de dados Who_bruto vemos descrito ao lado do nome a quantidade de observações (274.920) e a quantidade de variáveis (8). Isso nos permite ter uma ideia da dimensão da base, mesmo antes de explorá-la.

#Para os objetos da categoria Values, vemos ao lado do nome um descritivo do tipo de objeto ("num" pra númerico e "chr" para caracter). Vemos também a dimensão do objeto entre colchetes. O objeto "nomes_colegas", por exemplo, tem uma linha e 3 colunas [1:3]. Poderíamos interpreta-lo também como uma lista ou vetor de três elementos.

#O Objeto "raiz_de_81" é apenas um número, por isso não vemos mais detalhes referentes a ele.



e) Use a função sum()  para calcular a soma dos valores do vetor numérico criado anteriormente. Basta dar o nome do vetor numérico como argumento para essa função. Note que ela só aceita vetores numéricos, afinal, não é possível somar nomes. 

```{r}
sum(meu_primeiro_vetor)
```

f) Descubra (pode ser  no google ou com o coleguinha) qual a função para calcular a média dos valores do mesmo vetor. É importante exercitar essa capacidade de busca, mesmo que não tenhamos visto ainda essa função em aula. 

```{r}
mean(meu_primeiro_vetor)

## Uma rápida busca no Google "como calcular média no R" nos traz essa alternativa. Caso tenha optado por outra forma, disponibilize sua solução no nosso fórum de debate.
```


# 4) Data frame

a) Use a função class() para verificar o tipo de objeto que é o "who_bruto" criado no início desse script.

```{r}
class(who_bruto)

## vemos que é um "data frame" (base de dados) do tipo "data table" (tabela de dados). Podemos simplesmente nos referir ao objeto como uma base de dados. 
```

d) Use a função dim() no mesmo objeto. Você consegue descobrir o que essa função fez?

```{r}
dim(who_bruto)

## A função nos informa as dimensões do objeto em questão (quantidade de linhas e colunas). Como ja vimos, esse dado poderia ser obtido também ao observar o objeto no "Environment". 
```

e)  Use o atributo do R base $ para salvar a coluna New_Cases do objeto who_bruto em um novo objeto com um nome de sua preferência.

```{r}
casos_novos<-who_bruto$New_cases

##Repare que o objeto foi salvo no Environment com alguns detalhes diferentes dos demais. Outro detalhe importante é que essa função só dará certo se usarmos o nome da coluna exatamente como está na base de dados.
```

f) Veja um resumo (use a função summary() ) desse vetor que acabou de criar

```{r}
 summary(casos_novos)
## Aqui temos um resumo do vetor. Por ser um vetor numérico, veremos informações como Máxima, Mínima, média e etc.
## Se quiser ver como a função se comporta com vetores não númericos, refaça o exercício anterior com outra variável.

```

