---
title: "Exercicio aula 24 - flextable"
author: "Carolina Musso"
date: "2023-04-10"
output:
  word_document
---

```{r sets, include=F}
rm(list=ls()) # limpa  o ambiente

# PACOTES ----

if (!require(pacman)) install.packages("pacman")
  pacman::p_load(tidyverse, rio, flextable, officer,  scales)


# Bancos e manipulações----

dados_covid <- import("https://covid19.who.int/WHO-COVID-19-global-data.csv")

```

# 1) 

Abaixo, foi criada uma base de dados que você deve transformar em uma tabela. 

```{r}
paises <- c("Brazil", "Italy", "France", "Uruguay")

letalidade <- dados_covid %>% 
  filter(Country %in% paises, 
         New_cases>0) %>% 
  separate(Date_reported, c("Ano", "Mês", "Dia")) %>% 
  filter(Ano=="2023"|Ano=="2022") %>% 
  mutate(Country=case_when(
    Country=="Brazil" ~ "Brasil",
    Country=="Italy" ~ "Itália",
    Country=="France" ~ "França",
    Country=="Uruguay" ~ "Uruguai")) %>% 
  mutate(letalidade_diaria = New_deaths/New_cases*100)%>% 
   mutate(Continente = ifelse(Country=="Brasil"|Country=="Uruguai",
                              "América do Sul", "Europa")) %>% 
  group_by( Ano, Continente, Country) %>% 
  summarise(letalidade_media = mean(letalidade_diaria), 
            desvio_padrao = sd(letalidade_diaria ),
            Casos_maximo = max(New_cases),
            Obitos_maximo = max(New_deaths)) 
```

# 2) 

Faça uma tabela contendo alguma formatação com o align() e com a função bold(). 

```{r}



```

# 3) 

Crie uma coloração verde, *SEM usar coloração condidional*, para os valores máximo de letalidade. Ou seja, indique exatamente a posição da célula com o i= e j=

```{r}

```


# 4) 

Agora, use o mesmo código acima para fazer a tabela nna dataframe (letalidade2) abaixo e explique o que aconteceu. 

```{r}
letalidade2 <- letalidade %>% 
  arrange(-letalidade_media)
```

# 5) 
Se a nossa intenção destacar a situação em que a letalidad emédia foi máxima devemos usar a noção de condicionamento.

a) Explique o que o código abaixo está fazendo.

b) Em seguida faça um semelhante, em que pinte de vermelho o maior número de casos e de verde o menor número de óbitos. 

```{r}
flextable(letalidade2) %>% 
  color(color="green", 
        ~letalidade_media==max(letalidade_media),
        j=c(3,6))
```

# 6)

Por fim, corrija a apresentação para que os números sejam apresentador com o separador do "." no milhar e "," no decimal. 

```{r}

```

