---
title: "Exercicio aula 18 - Tabelas2"
author: "Carolina Musso"
date: "2023-03-15"
output:
  word_document
---

```{r sets, include=F}
rm(list=ls()) # limpa  o ambiente

# PACOTES ----

if (!require(pacman)) install.packages("pacman")
  pacman::p_load(tidyverse, rio, flextable, officer,  scales)


# Bancos e manipulações----

dados_covid <- import("https://covid19.who.int/WHO-COVID-19-global-data.csv")

```

# Continuando as manipulações e edições feitas na aula 15 (introdução ao flextable), faça como se pede. 


```{r}
obitos_Alemanha_Franca <- dados_covid %>% 
  select(Country, New_deaths, Cumulative_deaths) %>% 
  filter(Country=="Germany"|Country=="France")
```

## 1)

Abaixo, foram feitas novas manipulações nos dados,. Explique o que cada linha está fazendo. 

```{r}
obitos_Alemanha_Franca_resumo <- obitos_Alemanha_Franca %>% 
  group_by(Country) %>%        ## Aqui estamos agrupando os dados pela variável 'Country'
  summarise(media_obitos_diarios = mean(New_deaths),    ## Aqui estamos "sumarizando" o dado com cálculo de uma nova variável chamada "media_obitos_diarios". Essa variável é a média dos novos óbitos.
            maximo_obitos_acumulados = max(Cumulative_deaths)) %>% ## Dentro do mesmo summarise, criamos também a variável "maximo_obitos_acumulados", que calcula o valor máximo dentro da variável de óbitos acumulados
  mutate_if(is.numeric, ~format(., big.mar=".", decimal.mark=",", digits=4)) ## aqui estamos formatando os valores numéricos para que tenham vírgula como marcador de decimal e ponto como marcador de milhar.
  

obitos_Alemanha_Franca_resumo
```

## 2) 

Na tabela abaixo, explique o que cada linha de formatação está fazendo


```{r}
tab1 <- flextable (obitos_Alemanha_Franca_resumo) %>% 
  autofit() %>%  # essa é uma função nova %>% 
  align(align="left", j=1, part="all") %>%   ## Alinhamento à esquerda em toda a primeira coluna
  align(align="right", j=c(2,3), part="all") %>% ## Alinhamento à direita em todas as linhas das colunas 2 e 3
  bold(j=1, part="all") %>%  ## Negrito em toda a coluna 1
  bold(part="header") ## Negrito no cabeçalho (repare que o 'cabeçalho' é diferente de 'linha 1')

tab1
  
```

## 3) 

Note que no passo acima, salvei a tabela editada em um objeto chamado tab1. Agora posso continuar a edição usando esse objeto, ou seja, sem ter que escrever tudo novamente. O que mudou nessa tabela? 
Agora, acrescente o parâmetro necessário dentro da função bg() já escrita abaixo de modo que a coloraçõa se extenda também para o cabeçalho (ou seja, não fique somente no corpo da tabela, mas em toda a coluna).

```{r}
tab2 <- tab1 %>% 
  bg(bg="lightgrey", j=1, part = "all")

## Nessa tabela foi adicionada coloração de fundo na primeira coluna. Adicionando "part = all", fizemos com que a a regra de "primeira coluna" (dita pelo j=1) também se extendesse ao título e não apenas ao conteúdo.

tab2
```

## 4) 

Acrescente uma linha vertical pontilhada ("dotted"), separando a coluna do nome dos países das demais. O Estilo da linha já foi criado para vocês. Sugestão: use a função vline().

```{r}

estilo <- fp_border(color="darkgrey", width = 0.8, style = "dotted")

tab2 %>% 
  vline(j=1, border = estilo)

## Explore essa mesma lógica em outras linhas e colunas.

```



