---
title: "Exercicio aula 22 - datas"
author: "Carolina Musso"
date: "2023-03-17"
output:
  word_document
---

```{r sets, include=F}
rm(list=ls()) # limpa  o ambiente

# PACOTES ----

if (!require(pacman)) install.packages("pacman")
  pacman::p_load(tidyverse, rio, here, lubridate)
```

# 1) Transforme os valores abaixo para datas que o R reconheça utilizando tanto funções do pacote lubridate quando do R base, quando possível.

a) 
```{r}
data1_caracter<-"22-10-1986"


```

b)
```{r}
data2<-"19041009" # ano 1904 de outubro no dia 09

```

c)
```{r}
data3<-"06.22.1959"# junho  , dia 22 do ano de 1959


```

d) 
```{r}
data4<-"27 de abril de 88"

```


# 2) Agora vamos trabalhar com um banco

```{r bancos, echo=F, message=F, warning=F }
ebola <- import("linelist_cleaned.rds")
```

a) Calcule a diferença, em uma nova coluna, utilizando a função mutate(), aprendida na aula passada, entre a data de hospitalização e a data de infecçao. 

```{r}

```

b) Transforme essa nova variável em uma variável numérica. 

```{r}

```

c) Calcule o tempo médio desse tempo calculado acima, por faixa etária. Cuidado com os valores faltantes!
```{r}

```

c) Faça um gráfico de barras com os valores calculados, comparando o tempo medio até a hospitalizaçao entre as faixas etarias. 
```{r}

```

