---
title: "Exercicio aula 22 - datas"
author: "Carolina Musso"
date: "2023-03-17"
output:
  word_document
---

```{r sets, include=F}
rm(list=ls()) # limpa  o ambiente

# PACOTES ----

if (!require(pacman)) install.packages("pacman")
  pacman::p_load(tidyverse, rio, here, lubridate)
```

# 1) Transforme os valores abaixo para datas que o R reconheça utilizando tanto funções do pacote lubridate quando do R base, quando possível.

a) 
```{r}
data1_caracter<-"22-10-1986"

data1_lubridate<-dmy(data1_caracter) # pacote lubridate

data1_base<-as.Date(data1_caracter,"%d-%m-%Y") # R base

# as duas funções fazem a mesma coisa, tranformam um objeto do tipo caracter, para um ubjecvto que o R reconhece como data.
```

b)
```{r}
data2<-"19041009" # ano 1904 de outubro no dia 09
data2<-ymd(data2)
data2<-as.Date(data2,"%Y%m%d")
```

c)
```{r}
data3<-"06.22.1959"# junho  , dia 22 do ano de 1959
data3<-mdy(data3)
data3<-as.Date(data3,"%m.%d.%Y")

```

d) 
```{r}
data4<-"27 de abril de 88"
data4<-dmy(data4)
data4<-as.Date(data4,"%d de %B de %y")

```


# 2) Agora vamos trabalhar com um banco

```{r bancos, echo=F, message=F, warning=F }
ebola<- import("linelist_cleaned.rds")
```

a) Calcule a diferença, em uma nova coluna, utilizando a função mutate(), aprendida na aula passada, entre a data de hospitalização e a data de infecçao. 

```{r}
ebola_novo<-ebola %>% 
  mutate(diferenca=date_hospitalisation-date_infection)
```

b) Transforme essa nova variável em uma variável numérica. 

```{r}
ebola_novo<-ebola %>% 
  mutate(diferenca=date_hospitalisation-date_infection,
         diferenca_numerico=as.numeric(diferenca))

# acrescentem filtros para NA, select para colunas...
```

c) Calcule o tempo médio desse tempo calculado acima, por faixa etária. Cuidado com os valores faltantes!
```{r}
ebola_novo<-ebola %>% 
  mutate(diferenca=date_hospitalisation-date_infection,
         diferenca_numerico=as.numeric(diferenca)) %>% 
  group_by(age_cat) %>% 
  summarise(Media=mean(diferenca_numerico, na.rm=T))
```

c) Faça um gráfico de barras com os valores calculados, comparando o tempo medio até a hospitalizaçao entre as faixas etarias. 
```{r}
ebola_novo %>% 
  ggplot(aes(x=age_cat, y=Media))+
  geom_col() # subtitui o geom_bar, nao necessitando do stat="identity"

  
```

