---
title: "Aula 31 - Mapas"
subtitle: "Módulo 3: Apresentando suas análises"
author: "Carolina Musso"
institute: "PROFESP, DEMSP, MS"
format: 
  revealjs:
    scrollable: true
    preview-links: true
    incremental: true 
    theme: default
    code-block-border-left: "#31BAE9"
    code-block-bg: "#011627"
    code-overflow: wrap
    transition: fade
    self-contained: true
knitr:
  opts_chunk:
    echo: true
    warnings: false
editor: source
---

## Esta semana

### Aula 31 - Mapas

-   O que é GIS, como usar ggplot para Mapas ...

### Aula 32 - Meu primeiro Mapa

-   Mapa do Brasil usando shapefiles salvos no computador..

### Aula 33 - Mapas Interativos

-   Um gostinho de mapas interativos para dashboards

## Leituras para aprofundamento

-   [Cap 28 GIS Basics, The Epidemiologist R Handbook](https://epirhandbook.com/en/gis-basics.html)

-   Tutoriais pacotes: [maps](https://rstudio-pubs-static.s3.amazonaws.com/176768_ec7fb4801e3a4772886d61e65885fbdd.html), [ggplot](https://r-spatial.org/r/2018/10/25/ggplot2-sf.html), [geobr1](https://ipeagit.github.io/geobr/articles/intro_to_geobr.html), [geobr1](https://adrianofigueiredo.netlify.app/post/mapas-em-r-com-geobr/)

-   DataCamp: [1](https://www.datacamp.com/courses/spatial-analysis-with-sf-and-raster-in-r), [2](https://app.datacamp.com/learn/courses/visualizing-geospatial-data-in-r)

-   [Alguns Shapefiles](https://www.ibge.gov.br/geociencias/downloads-geociencias.html)

## Termos importantes

-   Geographic Information System (GIS)

    -   Gis e ArcGis

-   Vetor: Pontos, linhas e polígonos

-   Raster: Pixels

## Como essas informações estão armazenadas?

-   Geralmente em *Shapefiles*

    -   coleção de arquivos: .shp, .shx, and .dbf. ou mais...

    -   Localização na superfície da terra

    -   Sistema de coordenadas

## Como importar isso para o R?

-   Pacotes, baixam direto os shapefiles

    -   brazilmaps, geobr, naturalearth...

-   Ler de shapefiles no disco (seu computurador)

. . .

### Atenção!

-   Não é um dataframe

-   Mas não importa, vamos fingir que é

## Resumidamente

1.  Importar duas bases (seus dados e shapefiles)
2.  Fazer o join
3.  Fazer um mapa como se fosse um ggplot

## Iniciando

### Pacotes

```{r}
rm(list=ls())  #limpa  o ambient
if (!require(pacman)) install.packages("pacman") #garante que tem o pacman
pacman::p_load(tidyverse, rio, sf, rnaturalearth, geobr, 
               lubridate, ggspatial, ggthemes, gsubfn) 

pacman::p_install_gh("yutannihilation/ggsflabel")
```

## Bases

```{r}
# BANCOS DE CASOS----

#MUNDO
#banco bruto da OMS, como é baixado da internet, Casos Covid
who_bruto <- import("https://covid19.who.int/WHO-COVID-19-global-data.csv")


# SHAPEFILES ----

#MUNDO
mundo <- ne_countries(scale = "medium", returnclass = "sf") 
```

```{r}
mundo
```

## Preparando as bases

```{r}
# MANIPULAÇÕES NO BANCO -----------

# OMS
who_trat <- who_bruto %>% 
  dplyr::select(WHO_region,Date_reported,Country,New_cases,Cumulative_cases, New_deaths)%>% 
  dplyr::group_by(WHO_region, Country) %>% # agrupando  (tabela dinamica)
  dplyr::summarise(Acumulado=max(Cumulative_cases, na.rm=T)) 

# Shape

## Renomeando a coluna para o join. 
## Renomeei usando o Rbase porque o dplyr não aceitou mais
names(mundo)[10] <- "Country"
mundo_trat <- mundo 
```

. . .

### Join

```{r}
covid_mundo_com_shape <- left_join(who_trat,  mundo_trat)
```

-   Vamos plotar?

## Mas antes!

Vamos dar olhada num papa genérico.

. . .

```{r}

ggplot(mundo)+
  geom_sf(aes(geometry=geometry))
```

. . .

-   Duas linhas!

## Com nossos dados

```{r}


ggplot(covid_mundo_com_shape,aes(geometry=geometry))+
  geom_sf(aes(fill=Acumulado ))+
  scale_fill_distiller(direction=1)+
  theme_map()
```

. . .

### Uma melhoradinha nos números

```{r}
eixo = function(x) format(x, big.mark = ".",
                          decimal.mark = ",",
                          scientific = FALSE)

ggplot(covid_mundo_com_shape,aes(geometry=geometry))+
  geom_sf(aes(fill=Acumulado ))+
  scale_fill_distiller(direction=1, label=eixo)+
  theme_map()
```

## Notaram um probleminha?

-   Mundo:

    -   Trabalhar códigos ISO
    -   Ter um dicionário (e fazer um join)

. . .

```{r warning=F, message=FALSE}

names(mundo_trat)[45] <- "iso"
mundo_iso <- mundo_trat 

who_acumulado_iso <- who_bruto %>% 
  dplyr::group_by(Country_code) %>% #iso
  dplyr::summarise(Acumulado=max(Cumulative_cases, na.rm=T)) %>% 
  rename(iso=Country_code)

covid_mundo_com_shape_iso <- left_join(who_acumulado_iso, mundo_iso)

```

. . .

```{r echo=F}
ggplot(covid_mundo_com_shape_iso, aes(geometry=geometry))+
  geom_sf(aes(fill=Acumulado ))+
  scale_fill_distiller(direction=1, label=eixo)+
  theme_map()

```

## Firulas

```{r eval=F}
covid_mundo_com_shape_iso2 <- covid_mundo_com_shape_iso %>% 
  mutate(Acumulado_cat = cut(Acumulado,
                           breaks=c(-1,17000,160000,1000000,
                                    max(covid_mundo_com_shape_iso$Acumulado, na.rm=T)+1),
                           labels=c("até 17 mil", "17 mil - 160 mil ", 
                                    "160 mil - 1 milhão", "acima de 1 milhão")))


paleta<-c('#feebe2','#fbb4b9','#f768a1','#ae017e')
ggplot(covid_mundo_com_shape_iso2, fill="white")+
  geom_sf(aes(geometry=geometry, fill=Acumulado_cat ), 
          color="purple", # cor da fronteira
              lwd=0.1) + # finura da fronteira
  scale_fill_manual(values=paleta, name="Casos Acumulados \n de covid-19  no Mundo")+
  theme_map()+
 theme(panel.background = element_rect(fill = "lightblue"),
       legend.position = "bottom")+
  ggtitle("Um mapa bonito")#oceano

ggsave("mapa_rosa.png")

```

. . .

```{r echo=F}

covid_mundo_com_shape_iso2<- covid_mundo_com_shape_iso %>% 
  mutate(Acumulado_cat=cut(Acumulado,
                           breaks=c(-1,17000,160000,1000000, max(covid_mundo_com_shape_iso$Acumulado, na.rm=T)+1), labels=c("até 17 mil", "17 mil - 160 mil ", "160 mil - 1 milhão", "acima de 1 milhão")))
paleta<-c('#feebe2','#fbb4b9','#f768a1','#ae017e')
ggplot(covid_mundo_com_shape_iso2, fill="white")+
  geom_sf(aes(geometry=geometry, fill=Acumulado_cat ), color="purple", # cor da fronteira
              lwd=0.1) + # finura da fronteira
  scale_fill_manual(values=paleta, name="Casos Acumulados \n de covid-19  no Mundo")+
  theme_map()+
 theme(panel.background = element_rect(fill = "lightblue"),
       legend.position = "bottom")+
  ggtitle("Um mapa bonito")#oceano
```

# Obrigada!
