---
title: "Exercicio aula 9"
author: "Carolina Musso"
date: "2023-03-07"
output:
  word_document:
---

```{r sets, echo=F, warning=FALSE, include=F}
# COMENTÁRIOS INICIAIS ----


# PRE-SETS ----
rm(list=ls()) # limpa  o ambiente

# PACOTES ----

if (!require(pacman)) install.packages("pacman")
  pacman::p_load(tidyverse, rio, flextable, officer)

# BANCOS ----
who_bruto <- import("https://covid19.who.int/WHO-COVID-19-global-data.csv", na.strings = "")

# MANIPULAÇÕES NO BANCO -----------
who_trat<-who_bruto %>% 
  select(Date_reported,Country,New_cases,Cumulative_cases) %>%  # colunas q quero
  group_by(Country) %>% # agrupando  (tabela dinamica)
  summarise(Acumulado=max(Cumulative_cases, na.rm=T)) %>% # agrupando  (tabela dinamica)
  filter (Acumulado > 10000000) # filtrando os que tem mais de 10 milhões


# VALOR PARA BRASIL

Valor_BRA<-(who_trat %>% 
  filter(Country=="Brazil"))$Acumulado
  
```

## 1) Exporte para um arquivo em Excel a dataframe who_trat criada acima. Não se esqueça da extensão!
```{r}
## para fazer isso tivemos que criar uma nova Chunk, já que o que é escrito fora da chunk será interpretado como texto e não como código.Isso pode ser feito copiando Chunks já criadas ou usando o botão verde "C" proximo ao botão "Run".

## Ao exportar a base, você pode dar o nome que quiser. Não se esqueça, porém, de especificar o formato do arquivo.

export(who_trat, "base de dados who_trat.xlsx")
```


## 2) Exportando gráficos

a) Abaixo, o código cria um gráfico e o salva como uma figura em .png. Como que ele sabe  que objeto salvar, se não criei um obejeto e nem dei o nome desse objeto?

```{r figura1,  include=F}
 ggplot(who_trat)+
  geom_bar(aes(x=Country, y=Acumulado), stat="identity", color="black", fill="orange")+
  coord_flip()+
  theme_classic()

ggsave("Graf1.png")

## Resposta: Quando não especificamos o nome do objeto, a função "ggsave" irá salvar o último gráfico gerado. Aqui nós conseguimos o resultado esperado, contudo, é sempre bom atribuir objetos aos elementos criados.

```


b) A função abaixo gera um erro. Tente descobrir o que aconteceu e como corrigir. 

```{r figura1,  include=F}
grafico1 <- ggplot(who_trat)+
  geom_bar(aes(x=Country, y=Acumulado), stat="identity", color="black", fill="orange")+
  coord_flip()+
  theme_classic()

ggsave(plot=grafico1, filename = "Graf1.png")

## O R entende que "Graf1.png" seria um parâmentro do argumento "Device" da função ggsave. Não é o caso... Essa confusão se deu pela ordem como escrevemos os argumentos.

## A solução adotada foi adicionar os nomes dos argumentos da função. Isso não é sempre necessário, especialmente quando usamos os argumentos na ordem original da função. Nesse caso específico, a ordem não está como de costume (seria "filename" depois "plot"), portanto, o R acabou considerando "Graf1.png" como pertencente ao argumento "device", gerando o erro.
## Ao darmos os nomes aos argumentos (plot= e filename=), garantimos que o R está lendo as informações corretamente, independente da ordem que aparecem.

## Como saber disso??? Você pode tentar interpretar a mensagem de erro, copiar o erro e colar no google ou ler a documentação do pacote/função que está usando. Para esta última alternativa, basta pesquisar "ggsave" na aba Help.

```

c) Salve o arquivo em outro formato que não .png

```{r}
ggsave(plot=grafico1, filename = "Graf1.jpeg")

## Como o gráfico já foi criado e já é um objeto no Environment, podemos simplesmente repetir a função de salvar (ggsave) com a alteração do formato desejado.

```

c) Salve o arquivo numa pasta "acima" a que você se encontra. 

```{r}
ggsave(plot=grafico1, filename = "Graf2.jpeg", path = "../")

## Para salvar uma pasta "acima" da pasta que o código está rodando, usamos o argumento "path", responsável por definir o local onde a imagem será salva. Como parâmetro desse argumento, usamos "../", como visto na Aula 7.

```

d) Salve o gráfico em uma largura maior. Dica procure a ajuda do ggsave para ver os parâmetros dessa função.

```{r}
?ggsave ## execute esse código para abrir a aba de ajuda dessa função

ggsave(plot=grafico1, filename = "Graf_Maior.jpeg", width = 30)

## Consultando o aba de ajuda para essa função, (com uma forcinha extra do Google Tradutor) podemos ver que o argumento "width" é responsável por ajustar a largura do gráfico. Adicionamos esse argumento com o parâmetro "30", deixando o gráfico bem mais largo. Você pode ajustar essa largura como achar mais adequado. 

```

# 5) Tabela

a) Identifique a parte do código abaixo que está exportando a tabela para o disco e diga em qua formato ela está sendo exportada.

```{r tabela1, echo=F, include=F}

# Gerando e editando a tabela ----
(Tab1<-who_trat %>% 
  flextable() %>% 
  width(width=2) %>% 
  style(pr_t=fp_text(font.size=13,
                     font.family='Calibri'), part="body")%>%
  style(pr_t=fp_text(font.size=13,
                     font.family='Calibri'), part="header")%>%
  bold(part="header")%>%
  bold(part="body", j=1)%>%
  hline( border=fp_border(color="black", width = 0.5))%>%
  align( align = "center", part = "all")%>%
  bg(bg="orange", part="header") ) %>% 
  save_as_docx(Tab1,path="Tab1.docx")    ##Aqui vemos a função "save_as_docx" salvando a tabela. O formato pode ser observado entre parenteses ".docx".
 
```


# 5) Importe uma base de sua escolha diferente das usadas até agora e exporte e um outro formato.

```{r}
Dados_Teste <- import("Total por UF.xlsx")
export(Dados_Teste, "Total_por_UF_editado.csv")

## Aqui optamos por importar uma base em xlsx e exportá-la em csv. Usamos as funções Import e Export do pacote Rio.

```

