---
title: "Aula 29 - facet_grid & facet_wrap"
subtitle: "Módulo 3: Apresentando suas análises"
author: "Carolina Musso"
institute: "PROFESP, DEMSP, MS"
format: 
  revealjs:
    scrollable: true
    preview-links: true
    incremental: true 
    theme: default
    code-block-border-left: "#31BAE9"
    code-block-bg: "#011627"
    code-overflow: wrap
    transition: fade
    self-contained: true
knitr:
  opts_chunk:
    echo: true
    warnings: false
editor: source
---

## Esta semana

### Aula 28 - Fatores {style="color: gray;"}

[Variáveis categóricas ordinais com o pacote forcats]{style="color: gray;"}

. . .

### Aula 29 - "Facetamento"

Como apresentar vários gráficos relacionados juntos com `facet_wrap` e `facet_grid`

. . .

### Aula 30 - Gráficos avançados

Extensões do ggplot , inclusão de texto e imagens, gráficos de Violino, Jitter, Rosca ...

## Leituras para aprofundamento

-   [EpiRHabdbook - ggplot basics](https://epirhandbook.com/en/ggplot-basics.html?q=facet#ggplot-basics)

-   [Pacote patckwork](https://patchwork.data-imaginist.com)

## Vários gráficos

Ao mesmo tempo

```{r}
if (!require(pacman)) install.packages("pacman") 

pacman::p_load( tidyverse,rio, patchwork) 

linelist <- import("linelist_cleaned.rds") %>% 
  filter_all(all_vars(!is.na(.)))%>% # função nova!
  filter(wt_kg>0,
         age_years>=0) 
```

. . .

```{r}
ggplot(linelist, aes(x = age, y = wt_kg))+
  geom_point() +
  labs(
    x = "Idade (anos)", y = "Peso (kg)")
```

## facet_grid

```{r}
ggplot(linelist, aes(x = age, y = wt_kg))+
  geom_point() +
  labs(
    x = "Idade (anos)", y = "Peso (kg)")+
  facet_grid(gender~fever)
```

. . .

```{r}
ggplot(linelist, aes(x = age, y = wt_kg))+
  geom_point() +
  labs(
    x = "Idade (anos)", y = "Peso (kg)")+
  facet_grid(gender~fever,
             labeller = labeller(fever = c(no="Sem Febre", yes="Com Febre"), 
                    gender = c(f="Feminino", m="Masculino")))
```

## Só uma variável

-   Só linhas

. . .

```{r}
ggplot(linelist, aes(x = age, y = wt_kg))+
  geom_point() +
  labs(
    x = "Idade (anos)", y = "Peso (kg)")+
  facet_grid(gender~.)
```

-   Só colunas

. . .

```{r}
ggplot(linelist, aes(x = age, y = wt_kg))+
  geom_point() +
  labs(
    x = "Idade (anos)", y = "Peso (kg)")+
  facet_grid(.~gender)
```

## facet_wrap

-   Pode fazer o mesmo

. . .

```{r}
ggplot(linelist, aes(x = age, y = wt_kg))+
  geom_point() +
  labs(
    x = "Idade (anos)", y = "Peso (kg)")+
  facet_wrap(.~gender)
```

## facet_wrap

-   Pode ter algumas vantagens.

. . .

```{r}
ggplot(linelist, aes(x = age, y = wt_kg))+
  geom_point() +
  labs(
    x = "Idade (anos)", y = "Peso (kg)")+
  facet_wrap(~age_cat)
```

-   Ajustar o número de linhas/colunas manualmente

. . .

```{r}
ggplot(linelist, aes(x = age, y = wt_kg))+
  geom_point() +
  labs(
    x = "Idade (anos)", y = "Peso (kg)")+
  facet_wrap(~age_cat, ncol = 4)
```

## Pacote patckwork

```{r}
p1 <- ggplot(linelist, aes(x = age, y = wt_kg))+
  geom_point() +
  labs(
    x = "Idade (anos)", y = "Peso (kg)")

p2 <- ggplot(linelist, aes(x = age_cat, y = wt_kg))+
  geom_boxplot() +
  labs(
    x = "Faixa-Etária", y = "Peso (kg)")
```

-   Um do lado do outro

. . .

```{r}
p1 + p2
```

. . .

-   Um sobre o outro

```{r}

p1 / p2
```

## Outros layouts

```{r}
p3<- ggplot(linelist, aes(x =fever))+
  geom_bar() +
  labs(
    x = "Febre", y = "N pessoas")

p1 + p2/p3
```

## Outros layouts

```{r}
p1 + inset_element(p2, 
                   left = 0.45, 
                   bottom = 0.1, 
                   right = 0.95, 
                   top = 0.5)
```

# Obrigada!
