---
title: "Exercicio aula 28 - Fatores"
author: "Carolina Musso"
date: "2023-06-08"
output:
  word_document
---

```{r sets, include=F}
rm(list=ls()) # limpa  o ambiente
```

```{r pacotes, echo=F, message=F, warning=F }
# PACOTES ----

if (!require(pacman)) install.packages("pacman")
  pacman::p_load(tidyverse, rio, here, lubridate)
```

```{r}
# Bancos ----

painel_bruto <- import("covid_br_2022.csv")

```

# 1)  Eu sei que você já sabe quais são as regiões do Brasil. Mas use um código visto em aula para descobrir como os nomes das regiões aparecem no banco.

```{r}
unique(painel_bruto$regiao)
```

# 2) Exclua as linhas que correspondem a região = Brasil

 - Note que a linhas que correspondem a todo o Brasil, e para essa análise não queremos isso.

```{r}
painel_trat<-painel_bruto %>% 
  filter(regiao!="Brasil")

```

# 3) Edite o código abaixo para mudar a ordem de apresentação das regiões

```{r}
painel_trat <- painel_bruto %>% 
  filter(regiao!="Brasil") %>% 
  mutate(regiao=fct_relevel(regiao, c("Nordeste","Sudeste","Sul", "Centro-Oeste", "Norte")))

```


# 4) Faça o equivalente ao feito acima.

```{r}

painel_bruto %>% 
  filter(regiao!="Brasil") %>% 
  ggplot()+
  geom_bar(aes(x=regiao)) #modifique para fator
```




