---
title: "Aula 30 - Outros gráficos"
subtitle: "Módulo 3: Apresentando suas análises"
author: "Carolina Musso"
institute: "PROFESP, DEMSP, MS"
format: 
  revealjs:
    scrollable: true
    incremental: true 
    theme: default
    code-block-border-left: "#31BAE9"
    code-block-bg: "#011627"
    code-overflow: wrap
    transition: fade
    self-contained: true
knitr:
  opts_chunk:
    echo: true
    warnings: false
editor: source
---

## Esta semana

### Aula 28 - Fatores {style="color: gray;"}

[Variáveis categóricas ordinais com o pacote forcats]{style="color: gray;"}

### Aula 29 - "Facetamento" {style="color: gray;"}

[Como apresentar vários gráficos relacionados juntos com `facet_wrap` e `facet_grid`]{style="color: gray;"}

### Aula 30 - Gráficos avançados

Extensões do ggplot , inclusão de texto e imagens, gráficos de Violino, Pizza... ...

## Leituras para aprofundamento

-   [Epi-R-Handbook - ggplot basics](https://epirhandbook.com/en/ggplot-basics.html?q=facet#ggplot-basics)

-   [Data-to-Viz](https://www.data-to-viz.com)

-   [R Gallery](https://r-graph-gallery.com)

-   [Bruno Mioto](https://brunomioto.com/charts.html)

-   [ggplot2 extensions](https://exts.ggplot2.tidyverse.org/gallery/)

-   [Fernanda Peres](https://www.instagram.com/reel/Cu7DFLusBw6/?igshid=MTc4MmM1YmI2Ng==)

## Gráfico de violino

Tipo um box-plot...

```{r}
if (!require(pacman)) install.packages("pacman") 

pacman::p_load( tidyverse,rio, janitor, RColorBrewer,
                ggridges, emojifont, fontawesome
                ) 

linelist <- import("linelist_cleaned.rds") %>% 
  filter_all(all_vars(!is.na(.)))%>% # função nova!
  filter(wt_kg>0,
         age_years>=0) 
```

. . .

```{r}
ggplot(linelist, aes(x = age_cat, y = wt_kg))+
  geom_violin() +
  labs(
    x = "Idade (anos)", y = "Peso (kg)")
```

## Grafico de "pizza"

-   Controverso! Mas . . .

-   Muita gente gosta e usa!

. . .

```{r eval=F}
sumario <- linelist %>% 
  filter(hospital!="Missing",
         hospital!="Other") %>% 
  tabyl(hospital) 

ggplot(sumario, aes(x="", y=n, fill=hospital)) +
  geom_col( width=1, color="black") +
  coord_polar("y", start=0)+
  theme_void()+
  scale_fill_brewer("", palette = "Set2")


```

. . .

```{r echo=F}
sumario <- linelist %>% 
  filter(hospital!="Missing",
         hospital!="Other") %>% 
  tabyl(hospital) 

ggplot(sumario, aes(x="", y=n, fill=hospital)) +
  geom_col( width=1, color="black") +
  coord_polar("y", start=0)+
  theme_void()+
  scale_fill_brewer("", palette = "Set2")
```

## Adicionar texto

```{r eval=F}
ggplot(sumario, aes(x="", y=n, fill=hospital)) +
  geom_col( width=1, color="black") +
  coord_polar("y", start=0)+
  theme_void()+
  scale_fill_brewer("", palette = "Set2")+
  geom_text(aes(x=1.1, label = paste0(round(percent*100,0), "%")), 
            color = "white", size=4, 
            position = position_stack(vjust = 0.5))
```

. . .

```{r echo=F}
ggplot(sumario, aes(x="", y=n, fill=hospital)) +
  geom_col( width=1, color="black") +
  coord_polar("y", start=0)+
  theme_void()+
  scale_fill_brewer("", palette = "Set2")+
  geom_text(aes(x=1.1, label = paste0(round(percent*100,0), "%")), 
            color = "white", size=4, 
            position = position_stack(vjust = 0.5))
```

## ggridges

```{r}
ggplot(linelist, aes(x = wt_kg, y=age_cat, fill=age_cat))+
  geom_density_ridges()+
  scale_fill_brewer("Faixa", palette = "Set3")
```

## geom_textpath

```{r}
pacman::p_load_gh("AllanCameron/geomtextpath")
```

. . .

```{r}
ggplot(linelist, aes(x = age, y = wt_kg))+
  geom_point() +
   geom_labelsmooth(aes(label = "Linha de tendencia"), 
                    text_smoothing = 30, 
                    fill = "lightblue",
                    color= "indianred") +
  theme_classic()
  
```

## gg_img

```{r eval=F}
set.seed(42)
linelist %>% 
  sample_n(50) %>% 
  filter(!is.na(gender)) %>% 
  mutate(figura=ifelse(outcome=="Death", fontawesome("fa-twitter"),
                       fontawesome("fa-coffee"))) %>% 
ggplot(aes(x = age, y = wt_kg, label=figura, color=figura))+
  scale_color_manual(values=c("#1DA1F2", "black"))+
   geom_text(family='fontawesome-webfont', size=4)+
  theme_void()+
  theme(legend.position = "none")
```

. . .

```{r echo=F}
set.seed(42)
linelist %>% 
  sample_n(50) %>% 
  filter(!is.na(gender)) %>% 
  mutate(figura=ifelse(outcome=="Death", fontawesome("fa-twitter"),
                       fontawesome("fa-coffee"))) %>% 
ggplot(aes(x = age, y = wt_kg, label=figura, color=figura))+
  scale_color_manual(values=c("#1DA1F2", "black"))+
   geom_text(family='fontawesome-webfont', size=4)+
  theme_void()+
  theme(legend.position = "none")
```

# Obrigada!
