---
title: "Gráficos com dados de Pinguins"
author: "Carolina Musso"
date: "2024-11-07"
output:
  html_document:
    self-contained: true
---

```{r setup, include=FALSE}
knitr::opts_chunk$set(echo = F)
```

## Introdução

Este relatório apresenta uma análise a da base de dados 'Palmer Penguins', um recurso emergente e instrutivo no domínio da ciência de dados e estatística. A base de dados foi coletada pela Dra. Kristen Gorman com o Programa de Pesquisa Polar Palmer Station, Antártica. Os dados abrangem três espécies de pinguins encontradas nas ilhas próximas à Estação Palmer: Adelie, Chinstrap e Gentoo.

Com 344 observações, esta base de dados inclui medidas como o tamanho do bico, a profundidade do bico, o comprimento das nadadeiras, a massa corporal dos pinguins, além de informações sobre a espécie, sexo e local de coleta. 

Este relatório não apenas serve como uma exploração aprofundada da base de dados biológicos realista e relevante, mas também como um exemplo prático da utilização do relatorios automatizados em Rmarkdown.

# Material e métodos

Neste relatório, utilizaremos métodos de análise exploratória de dados para explorar as características físicas dos pinguins e as diferenças entre as espécies. Nosso foco será em destacar padrões interessantes, identificar correlações potenciais e proporcionar insights visuais por meio de gráficos e análises estatísticas.

```{r}
# Carregando os pacotes necessários
if (!require(pacman)) install.packages("pacman")
pacman::p_load(palmerpenguins, tidyverse, 
               ggstatsplot,gtsummary, ggpubr)

# Carregando os dados
data("penguins")
penguins <- na.omit(penguins)  # Removendo observações com valores ausentes

```

# Observe o gráfico abaixo. 

Ele contem  a relação de duas variáveis quantitativas. 

```{r}
ggplot(penguins, aes(x = bill_length_mm, y = bill_depth_mm)) +
  geom_point() +
  labs(title = "titulo",
       x = "lala",
       y = "lele")

```

## 1) 
Modifique os eixos e títulos para que contenham as informações adequadas. (Bill significa Bico em inglês).

```{r}

```


## 2)

Acrescente um argumento para que a cor corresponda as especies. 

```{r}

```


## 3)

Procure o parâmetro que dita a transparencia do ponto. Procure no Google, ou na documentacao da função geom_point(), e acrescente esse parametro para modificar o gráfico com uma transparência de sua escolha. 

## 4) 
Faça um gráfico de boxplot para o tamanho do bico para cada uma das espécies. Quem conseguir, acresncente ainda uma 4 variável (sexo), utilizando o parametro `fill`.

```{r}
```

