---
title: "Aula 32 - Mapas (segunda parte)"
subtitle: "Módulo 3: Apresentando suas análises"
author: "Carolina Musso"
institute: "PROFESP, DEMSP, MS"
format: 
  revealjs:
    scrollable: true
    preview-links: true
    incremental: true 
    theme: default
    code-block-border-left: "#31BAE9"
    code-block-bg: "#011627"
    code-overflow: wrap
    transition: fade
    self-contained: true
knitr:
  opts_chunk:
    echo: true
    warnings: false
editor: source
---

## Esta semana

### Aula 31 - Mapas {style="color: gray;"}

-   [O que é GIS, como usar ggplot para Mapas ...]{style="color: gray;"}

### Aula 32 - Meu primeiro Mapa

-   Mapa usando shapefiles salvos no computador e outras formas.

### Aula 33 - Mapas Iterativos

-   Um gostinho de mapas iterativos para dashboards

## Leituras para aprofundamento

-   [Cap 28 GIS Basics, The Epidemiologist R Handbook](https://epirhandbook.com/en/gis-basics.html)

-   Tutoriais pacotes: [maps](https://rstudio-pubs-static.s3.amazonaws.com/176768_ec7fb4801e3a4772886d61e65885fbdd.html), [ggplot](https://r-spatial.org/r/2018/10/25/ggplot2-sf.html), [geobr1](https://ipeagit.github.io/geobr/articles/intro_to_geobr.html), [geobr2](https://adrianofigueiredo.netlify.app/post/mapas-em-r-com-geobr/), [intorducao ao geobr](https://cran.r-project.org/web/packages/geobr/vignettes/intro_to_geobr.html)

-   DataCamp: [1](https://www.datacamp.com/courses/spatial-analysis-with-sf-and-raster-in-r), [2](https://app.datacamp.com/learn/courses/visualizing-geospatial-data-in-r)

-   [Alguns Shapefiles](https://www.ibge.gov.br/geociencias/downloads-geociencias.html)

## Preparação

```{r}
rm(list=ls())  #limpa  o ambient
if (!require(pacman)) install.packages("pacman") #garante que tem o pacman
pacman::p_load(tidyverse, rio, sf, rnaturalearth,  geobr,
               lubridate, ggspatial, ggthemes, gsubfn, ggsn) 

pacman::p_load_gh("yutannihilation/ggsflabel")


```

## Bases

### Outra forma de ler shapefiles

```{r}

brasil_bruto <- import("covid_br_2022.csv")

estados <- read_sf(dsn = "shapefiles/.",
                  layer="UFBR")

# tratando os dados
brasil_acumulado_estado <- brasil_bruto %>% 
  filter(municipio!="")%>% 
  group_by(estado) %>% 
  summarise(Acumulado=sum(casosNovos, na.rm=T))

estados_trat <- estados %>% 
  rename(estado=SIGLA) %>% 
  st_zm() # as vezes  precisa, nem sempre

covid_brasil_com_shape <- left_join(brasil_acumulado_estado, estados_trat)

```

## Brasil

```{r}
ggplot(estados_trat)+
  geom_sf(aes(geometry=geometry)) 
  # north(estados_trat) Não está mais funcionando
  
```

. . .

```{r}
ggplot(covid_brasil_com_shape)+
  geom_sf(aes(geometry=geometry, fill=Acumulado))+
  theme_void()
  #north(estados_trat) Não está mais funcionando
```

## Graficos de pontos

-   Usando st_centroid()

. . .

```{r eval=F}

covid_brasil_com_shape_ponto <- covid_brasil_com_shape %>% 
  mutate(centro=st_centroid(geometry))

ggplot(covid_brasil_com_shape_ponto)+
  geom_sf(aes(geometry=geometry))+
  geom_sf(aes(geometry=centro, size=Acumulado), color="red", alpha=0.5)+
  theme_void()
 
```

. . .

```{r echo=F}
covid_brasil_com_shape_ponto <- covid_brasil_com_shape %>% 
  mutate(centro=st_centroid(geometry))

ggplot(covid_brasil_com_shape_ponto)+
  geom_sf(aes(geometry=geometry))+
  geom_sf(aes(geometry=centro, size=Acumulado), color="red", alpha=0.5)+
  theme_void()
```

. . .

-   Ou usar geom_point com x=lat e y=long

# Outras formas ...

## geoBr

```{r}
head(list_geobr())
```

. . .

```{r}
regiao_geobr <- read_region() %>% 
  rename(regiao=`name_region`) %>% 
  mutate(regiao=if_else(regiao=="Centro Oeste", "Centro-Oeste", regiao))

brasil_regiao <- brasil_bruto %>% 
  filter(codmun != "") %>% 
  group_by(regiao) %>% 
  summarise(Maximo_dia=max(casosNovos, na.rm=T)) %>% 
  right_join(regiao_geobr)

```

. . .

```{r}

ggplot(brasil_regiao, aes(fill=Maximo_dia))+
  geom_sf(aes(geometry=geom))+
  scale_fill_distiller(direction=1)
```

## Arquivos .gpkg

```{r}
map <- st_read("map.gpkg")
 st_crs(map) <- 4326

 # Esse arquivo especificamente 
map_transformed <- st_transform(map, crs = 4326)

(ggmap <-  map_transformed  %>% 
   ggplot()+
   geom_sf(aes(geometry=geom, fill=hdi))+
   scale_fill_distiller(direction=1)+
   theme_map())

```

. . .

```{r}
plot(map["hdi"])
```

# Obrigada!
