---
title: "Exercicio dplyr"
author: "Carolina Musso"
output:
  word_document
---

```{r sets, include=F}
rm(list=ls()) # limpa  o ambiente
```

```{r pacotes, echo=F, message=F, warning=F }
# PACOTES ----

if (!require(pacman)) install.packages("pacman")
  pacman::p_load(tidyverse, palmerpenguins)
```

# Select

Veja as primeiras linhas da base de dados abaixo. Você pode usar as setas para todas as colunas.


```{r}
penguins |> 
  head()
```

Agora usando a função select para selecionar as três primeiras colunas. 

```{r}

```

Agora tente usar as funções auxiliares do select para selecionar as colunas que começam com "bill".

 
# Filtro

Use a função filter para selecionar apenas as linhas onde a espécie é "Adelie".

```{r}

```

Agora todas as diferentes de Adelie


# Mutate 

Crie uma coluna que é a soma das colunas bill_length_mm e bill_depth_mm.


```{r}

```

# group_by e summarise

Agrupe por duas variaveis, Espécie e Ilha e calcule o desvio padrão da largura do bico em cada um desses grupos.

```{r}

```

