---
title: "Exercicio dplyr"
author: "Carolina Musso"
output:
  word_document
---

```{r sets, include=F}
rm(list=ls()) # limpa  o ambiente
```

```{r pacotes, echo=F, message=F, warning=F }
# PACOTES ----

if (!require(pacman)) install.packages("pacman")
  pacman::p_load(tidyverse, palmerpenguins)
```

# Select

Veja as primeiras linhas da base de dados abaixo. Você pode usar as setas para todas as colunas.


```{r}
penguins |> 
  head()

```

Agora usando a função select para selecionar as três primeiras colunas. 

```{r}
# uma forma 

penguins_menor <- penguins |> 
  select(species, island, bill_length_mm)

# outra forma 
penguins_menor <- penguins |> 
  select(species:bill_length_mm)

# outra forma 
penguins_menor <- penguins |> 
  select(1,2,3)

# outra forma 
penguins_menor <- penguins |> 
  select(1:3)

# visualizar o resultado
penguins_menor
```

Agora tente usar as funções auxiliares do select para selecionar as colunas que começam com "bill".

```{r}
penguin_bill <- penguins |> 
  select(starts_with("bill"))
```
 
# Filtro

Use a função filter para selecionar apenas as linhas onde a espécie é "Adelie".

```{r}
penguins_adelie <- penguins |> 
  filter(species == "Adelie")
```

Agora todas as diferentes de Adelie
```{r}
penguins_nao_adelie <- penguins |> 
  filter(species != "Adelie")
```


# Mutate 

Crie uma coluna que é a soma das colunas bill_length_mm e bill_depth_mm.


```{r}
penguins |> 
  mutate(soma_bico = bill_length_mm + bill_depth_mm)
```

# group_by e summarise

Agrupe por duas variaveis, Espécie e Ilha e calcule o desvio padrão da largura do bico em cada um desses grupos.

```{r}
penguins |> 
  group_by(species, island) |> 
  summarise(sd_bill_depth = sd(bill_depth_mm))
```

